台灣台北地方法院民事裁定
抗　告　人　巧適股份有限公司
法定代理人　王統龍
相　對　人　乙○○
上列當事人間選派檢查人事件，抗告人對於中華民國96年 5月11
日本院96年度司字第131號裁定提起抗告，本院裁定如下：
    主  文
抗告駁回。
抗告程序費用新台幣壹仟元由抗告人負擔。
    理  由
一、本件抗告意旨略以：依修正前之公司法第165 條第1 項規定
    及最高法院70年度台上字第2156號判決，可知股份轉讓不以
    登記為必要，僅雙方意思表示合致即可；而抗告人公司並未
    發行股票，抗告人公司章程對於股份轉讓亦無特別規定，且
    相對人業於民國88年6 月17日以書面要求退出抗告人公司股
    份，並表示「本人只要求退出不附帶條件」等語，抗告人之
    法定代理人則以其在第三人堡陸企業有限公司之出資額及股
    權交換相對人在抗告人公司之股份，另相對人原擔任抗告人
    公司監察人，亦因上開原因而解任，則因相對人已非抗告人
    公司股東，自不得向鈞院聲請選派抗告人公司之檢查人，原
    裁定法院不查而為不利於抗告人之裁定，原裁定難謂適法，
    請求廢棄原裁定，並駁回相對人之聲請等語。
二、按公司未發行股票者，其記名股份轉讓之成立要件，固僅須
    當事人間具備要約與承諾之意思表示為已足。惟股份有限公
    司之股東名簿應記載各股東之姓名或名稱、住所或居所，及
    其股數及股票號數等；股份之轉讓，非將受讓人之姓名或名
    稱及住所或居所記載於公司股東名簿，不得以其轉讓對抗公
    司，公司法第169 條第1 項、第165 條第1 項既分別定有明
    文；故凡列名於股東名簿之股東者，即推定其為股東，對公
    司得主張其有股東資格而行使股東之權利。本件抗告人主張
    上開事實，固據其提出87年2 月27日抗告人公司轉帳傳票
    影本1 紙、相對人88年6 月17日之書面退股申請書影本1
    件、第三人堡陸企業有限公司及抗告人公司86年12月31日
    資產負債表影本各1 份、第三人堡陸企業有限公司於本院
    95年度重訴字第1330號事件之答辯狀影本1份 等文件為證。
    惟查：
  1.依抗告人之股東名簿所載，本件相對人於抗告人公司之出資
    股款額為新台幣（下同）110 萬元，為擁有抗告人公司110
    股之股東等情，有抗告人於原審提出之抗告人公司股東名簿
    影本1 紙為證（見原審卷第33頁），是依上開說明，相對人
    即應推定為抗告人公司之股東。
  2.抗告人雖提出上開證物而主張相對人之股份業已移轉予抗告
    人公司之法定代理人甲○○等語，惟業據相對人否認有此合
    意轉讓股份之情事（見原審卷第46頁至第50頁之96年3 月6
    日之民事補充理由狀）。而依抗告人提出之87年2 月27日
    抗告人公司轉帳傳票影本上所載：「3 月1 日以後巧適帳Wu
    不過問」等語，至多僅能證明相對人不欲過問抗告人公司帳
    務之事實，尚不足以證明相對人同意將其份轉讓他人之事實
    。又依前揭抗告人所提出之88年6 月17日退股申請書所載
    ，相對人於該申請書上載明：「乙○○在巧適股份要求退出
    ，請甲○○董事長儘速考慮。」等語，第三人甲○○則於該
    申請書上載明：「目前虧損無法以帳面值付予任何退股金，
    俟日後經營見績效再處理」等語，益見相對人與第三人甲○
    ○間並無轉讓股份之合意。至抗告人所提出第三人堡陸企
    業有限公司及抗告人公司86年12月31日資產負債表影本各1
    份，因上開產負債表製作之日期尚在相對人提出前揭書面退
    股申請之前，於該時相對人既尚未提出退股之申請，是前揭
    資產負債表內容自不足以作為認定相對人與第三人甲○○間
    股份交換合意之認定依據。而抗告人所提出第三人堡陸企
    業有限公司於本院95年度重訴字第1330號事件之答辯狀，則
    係由第三人堡陸企業有限公司所出具，且所載內容與前揭退
    股申請書內容相同，亦不足以作為認定相對人與第三人甲○
    ○間股份交換合意之認定依據。
  3.綜上所述，抗告人既未舉證證明相對人業將其持有抗告人公
    司之股份以何價位何方式轉讓與他人，是其主張相對人並非
    抗告人公司之股東，洵不足採。
三、按繼續1 年以上，持有已發行股份總數3 ％以上之股東，得
    聲請法院選派檢查人，檢查公司業務帳目及財產情形，公司
    法第245 條第1 項規定甚明。又前揭條文所定聲請選派檢查
    人之規定，除具備繼續1 年以上出資額占資本總額3 ％以上
    之股東之要件外，別無其他資格之限制（最高法院86年度台
    抗字第108 號裁定參照）。承前所述，相對人所持有之股數
    既占抗告人已發行股份總數1000股中之110 股，且已繼續1
    年以上，此有前揭抗告人公司之股東名簿影本1 份（見原審
    卷第33頁）在卷可憑，則依上開規定，相對人聲請法院選派
    檢查人檢查抗告人公司之業務帳目及財產，即屬有據。原裁
    定選派台北市會計師公會所推薦之林淑玲會計師為檢查人，
    檢查抗告人之公司業務帳目及財產情形，核無不合，抗告意
    旨指摘原裁定不當，求予廢棄，為無理由，應予駁回。
四、依非訟事件法第21條第2項、第24條第1項、第46條，民事訴
    訟法第495條之1第1項、第449條第 1項、第78條，裁定如主
    文。
中　　華　　民　　國　　96　　年　　11　　月　　30　　日
                  民事第二庭   審判長法　官   黃蓓蓓
                                     法  官   鍾素鳳
                                     法  官   林欣蓉
以上正本係照原本作成
如不服本裁定，僅得於收受本裁定正本送達後10日內，以適用法
規顯有錯誤為理由，向本院提出再抗告狀（須附繕本一份及繳納
再抗告裁判費新台幣1,000 元），經本院許可後始可再抗告。
中　　華　　民　　國　　96　　年　　11　　月　　30　  日
                            　　　　 書記官   林蓮女
